臺灣橋頭地方法院民事判決
111年度橋小字第1160號
原      告  吳長龍  
被      告  蔡耀慶  
兼  法  定
代  理  人  蔡志偉  
上列當事人間請求侵權行為損害賠償(交通)事件，本院於民國11
1年10月27日言詞辯論終結，判決如下：
    主  文
被告應給付原告新臺幣72,558元，及自民國111年10月8日起至清
償日止，按週年利率百分之五計算之利息。
原告其餘之訴駁回。
訴訟費用新臺幣1,000元由被告連帶負擔五分之四，餘由原告負
擔。
本判決關於原告勝訴部分得假執行；但被告如以新臺幣72,558元
為原告供擔保，免為假執行。
    事實及理由
壹、程序事項　　
一、按訴狀送達後，原告不得將原訴變更或追加為他訴，但擴張
    或減縮應受判決事項之聲明者，不在此限。民事訴訟法第25
    5條第1項但書第3款定有明文。查本件原告起訴聲明第1項為
    ：被告乙○○應給付原告新臺幣（下同）94,792元，及自起訴
    狀繕本送達翌日起至清償日止，按週年利率5%計算之利息，
    嗣於訴訟中追加被告乙○○之法定代理人甲○○為被告，並減縮
    聲明為被告應連帶給付原告85,271元，及自追加狀繕本送達
    翌日起至清償日止，按週年利率5%計算之利息（本院卷第17
    6頁），核原告所為，係追加及減縮應受判決事項之聲明，
    依前揭規定，應予准許。
二、被告甲○○、乙○○經合法通知，未於言詞辯論期日到場，核無
    民事訴訟法第386條各款所列情事，爰依原告聲請，由其一
    造辯論而為判決，合先敘明。
三、原告主張：被告乙○○未考領小型車普通駕駛執照，於民國11
    0年5月27日凌晨0時4分許，駕駛車牌號碼000-0000號自用小
    客車（下稱肇事車輛），沿高雄市仁武區鳳仁路外側快車道
    由北往南方向行駛，行經鳳仁路與仁勇路交岔路口，欲前往
    該路口西南側轉角之檳榔攤停靠，本應注意汽車在設有慢車
    道之雙向二車道，於快慢車道間變換車道時，應顯示方向燈
    ，讓直行車先行，並注意安全距離，而依當時天候晴、夜間
    有照明、柏油路面乾燥、無缺陷、無障礙物，視距亦良好，
    並無不能注意之情事，竟疏未注意及此，貿然向右偏行變換
    車道至鳳仁路機慢車優先道，適有原告騎乘車牌號碼000-00
    00號普通重型機車（車主為訴外人林秀寶，已將損害賠償債
    權讓與原告，下稱系爭機車），沿鳳仁路同向機慢車優先道
    直行至上開交岔路口，2車發生碰撞，致原告人車倒地（下
    稱系爭事故），因而受有左肩鎖骨骨折、右手肘擦挫傷、左
    右膝擦挫裂傷、左腳擦挫傷、右肘右第5指擦裂傷等傷害（
    下稱系爭傷害）。原告因此支出醫療費用2,810元、系爭機
    車維修費用16,950元，且因系爭傷害，自110年5月27日至同
    年7月2日均無法上班，受有薪資損失15,511元，並請求精神
    慰撫金50,000元，合計85,271元；又被告乙○○為未成年人，
    被告甲○○為被告乙○○之法定代理人，應連帶負損害賠償責任
    。爰依侵權行為法律關係起訴請求，並聲明：被告應連帶給
    付原告85,271元，及自追加狀繕本送達翌日起至清償日止，
    按週年利率5％計算之利息。
三、被告經合法通知，均未於言詞辯論期日到場，亦未提出書狀
    作何聲明陳述。
四、本院得心證之理由：
  ㈠原告主張被告於前揭時、地，駕駛系爭肇事車輛，竟未注意
    讓直行之系爭機車先行，貿然偏右行駛變換車道，而撞及系
    爭機車，原告因而人車倒地，受有系爭傷害等情，有原告提
    出之大東醫院、吳外科骨科診斷證明書、醫療費用收據為據
    （本院卷第18-5至25頁）；且原告曾以同上事實，對被告提
    起過失傷害告訴，經本院刑事庭以111年度交簡字第1123號
    刑事判決判決被告犯汽車駕駛人無駕駛執照駕車因過失致人
    受傷罪，處有期徒刑4月在案，亦有該刑事判決可稽（本院
    卷第11至14頁），復本院依職權調閱該刑事判決案卷審查屬
    實，堪認原告上開主張為真實，則被告乙○○應負本件肇事責
    任，故被告乙○○應負侵權行為責任。
  ㈡按因故意或過失不法侵害他人之權利者，負損害賠償責任；
    不法侵害他人之身體、健康、名譽、自由、信用、隱私、貞
    操，或不法侵害其他人格法益而情節重大者，被害人雖非財
    產上之損害，亦得請求賠償相當之金額，民法第184條第1項
    前段、第193條第1項、第195條第1項前段，分別定有明文。
    又按不法侵害他人之人格權，被害人受有非財產上損害，請
    求加害人賠償相當金額之慰撫金時，法院對於慰撫金之量定
    ，應斟酌實際加害情形、所造成之影響、被害人痛苦之程度
    、兩造之身分地位、經濟情形及其他各種狀況，以核定相當
    之數額（最高法院47年台上字第1221號、51年台上字第223
    號判決要旨參照）。本件被告乙○○應對原告負賠償責任，已
    如前述，茲就原告請求之各項損害賠償，審核如下：
  ⒈醫療費用部分：
　　原告主張支出醫療費用2,810元，並提出大東醫院、吳外科
    骨科診所診斷證明書、醫療費用收據為據（本院卷第18-4至
    18-6、19至22-1、24至27頁），故原告請求賠償醫療費用2,
    810元，洵屬有據。
  ⒉系爭機車維修費用部分：
　　原告主張支出系爭機車維修費用16,950元，並提出行車執照
    、估價單、債權讓與證明書、收據、車損照片為據（本院卷
    第15、17、18-3、133至171頁)，次按不法毀損他人之物者
    ，應向被害人賠償其物因毀損所減少之價值，為民法第196
    條所明定。而所謂請求賠償物被毀損所減少之價額，得以修
    復費用為估定標準，但以必要者為限，例如修理材料以新品
    換舊品，應予折舊（參見最高法院77年度第9次民事庭會議
    決議）。經查，原告主張系爭機車必要修繕費用為零件費用
    16,950元，依前揭說明，系爭機車之修復既以新零件更換被
    毀損之舊零件，自應將零件折舊部分予以扣除。而依行政院
    所頒「固定資產耐用年數表」及「固定資產折舊率表」之規
    定，機器腳踏車之耐用年數為3年，依定率遞減法每年折舊5
    36/1000，且固定資產提列折舊採用定率遞減法則者，以1年
    為計算單位，其使用期限未滿1年者，按實際使用之月數相
    當於全年之比例計算之，不滿1月者，以1月計，且其最後1
    年之折舊額，加歷年折舊累計額，其總和不得超過該資產成
    本原額之9/10。準此，系爭機車出廠日為106年7月，有機車
    行車執照可憑（本院卷第17頁），至事故發生日即110年5月
    27日止，實際使用年數已逾3年，則系爭機車零件費用扣除
    折舊後之費用為4,237元【計算方式：1.殘價＝取得成本÷( 
    耐用年數＋1)即16,950÷(3+1)≒4,238（小數點以下四捨五入
    ）；2.折舊額 ＝(取得成本－殘價)×1/（耐用年數）×（使用
    年數）即(16,950－4,238) ×1/3×（3+0/12）≒12,713（小數
    點以下四捨五入）；3.扣除折舊後價值＝（新品取得成本－折
    舊額）即16,950－12,713＝4,237】，故原告請求給付系爭機
    車修復費用4,237元，洵屬有據，超過部分，則屬無據。
  ⒊薪資損失部分：
    原告主張於系爭事故發生時，任職於華泰電子，從事技術員
    工作，需雙手操作，但因系爭傷害，醫生用固定帶固定受傷
    之左手，導致原告自系爭事故發生後至同年7月2日均無法上
    班，因此受有薪資損失15,511元乙節，業據其提出110年5月
    份至7月份之薪資單為證（本院卷第18-2、123、125頁），
    依上開薪資表所載，原告因系爭傷害請假就醫確實被扣薪15
    ,511元，故原告請求賠償請假之薪資損失15,511元，洵屬有
    據。
  ⒋精神慰撫金部分：
　　原告主張因本件事故而受有系爭傷害，致其身體受有前揭傷
    害，受有精神上痛苦，應為社會生活一般人之正常感受，依
    民法第195條第1項前段規定，原告自得請求被告賠償非財產
    上之損害。本院審酌原告於本件事故發生時，任職華泰電子
    ，兩造所得及財產資料，亦有原告與被告乙○○、甲○○稅務電
    子閘門財產所得調件明細表可參(見限閱卷)，併審酌被告乙
    ○○加害程度、原告所受精神痛苦程度及本件損害發生原因等
    一切情狀，認原告請求賠償精神慰撫金50,000元尚屬適當，
    應予准許。
  ⒌從而，原告得請求賠償金額為72,558元(計算式：2,810＋4,23
    7＋15,511＋50,000＝72,558元)。
  ⒍另按無行為能力人或限制行為能力人，不法侵害他人之權利
    者，以行為時有識別能力為限，與其法定代理人連帶負損害
    賠償責任，民法第187條第1項前段亦定有明文。本件被告乙
    ○○於本件事故發生時，為限制行為人，被告甲○○為其法定代
    理人，有其等之個人戶籍資料在卷可佐，則原告依前揭規定
    ，請求被告甲○○與乙○○負連帶損害賠償責任，亦洵屬有據。
  ㈢末按遲延之債務，以支付金錢為標的者，債權人得請求依法
    定利率計算之遲延利息；應付利息之債務，其利率未經約定
    ，亦無法律可據者，週年利率為百分之五；給付無確定期限
    者，債務人於債權人得請求給付時，經其催告而未為給付，
    自受催告時起，負遲延責任。其經債權人起訴而送達訴狀，
    或依督促程序送達支付命令，或為其他相類之行為者，與催
    告有同一之效力，民法第233條第1項前段、第203條、第229
    條第2項分別有明文規定。本件原告之請求，核屬無確定期
    限之給付，自應經原告催告未為給付，被告始負遲延責任。
    準此，原告請求被告給付自追加狀繕本送達翌日即111年10
    月8日（本院卷第113頁）起至清償日止，按週年利率5％計算
    之利息，核無不合，併予准許。
五、綜上所述，原告據以提起本訴，請求被告連帶給付72,558元
    元，及自111年10月8日起至清償日止，按週年利率5％計算之
    利息，為有理由，應予准許，逾此範圍之請求，為無理由，
    應予駁回。
六、本件原告勝訴部分係法院依小額程序為被告敗訴之判決，爰
    依民事訴訟法第436條之20之規定，依職權宣告假執行；並
    依同法第436條之23準用第436條第2項，適用同法第392條第
    2項規定，依職權宣告被告如預供擔保，免為假執行。
七、訴訟費用負擔之依據：民事訴訟法第79條、第85條第2項。
    本件訴訟費用額，依後附計算書確定如主文第3項所示金額
    。
中　　華　　民　　國　　111 　年　　11　　月　　10　　日
    　　　　　　　橋頭簡易庭　法　　　官  郭育秀
以上正本係照原本作成。
民事訴訟法第436條之24第2項：對於本判決之上訴，非以違背法
令為理由，不得為之。
如對本判決上訴，須於判決送達後20日內向本院提出上訴狀，並
須表明原判決所違背之法令及其具體內容與依訴訟資料可認為原
判決有違背法令之具體事實之上訴理由（須按他造當事人之人數
附繕本）。　　　　　　　　　
中　　華　　民　　國　　111 　年　　11　　月　　10　　日
      　　　　　　　　　　　　書　記　官  塗蕙如
訴訟費用計算書
項　　    目               金　額（新臺幣）　　   備　註
第一審裁判費   　 　　     1,000元
合　　　　計　　　         1,000元